最高法院刑事裁定　　　　　　　　　　111年度台抗字第107號
再 抗告 人　陳智皓
代　理　人　張藝騰律師
上列再抗告人因加重詐欺聲請再審案件，不服臺灣高等法院臺中
分院中華民國110年12月16日駁回抗告之裁定（110年度抗字第12
30號），提起再抗告，本院裁定如下：
    主  文
再抗告駁回。
    理  由
按刑事訴訟法第420條第1項第6 款明定：「有罪判決確定後，
  因發現新事實或新證據，單獨或與先前之證據綜合判斷，足認
  受有罪判決之人應受無罪、免訴、免刑或輕於原判決所認罪名
  之判決者」，為受判決人之利益，得聲請再審；同條第3 項並
  規定：「第1項第6款之新事實或新證據，指判決確定前已存在
  或成立而未及調查斟酌，及判決確定後始存在或成立之事實、
  證據」。是得據為受判決人之利益聲請再審之「新事實」、「
  新證據」，固不以有罪判決確定前已存在或成立而未及調查斟
  酌者為限，其在判決確定後始存在或成立之事實、證據，亦屬
  之；然該事實、證據，仍須於單獨觀察，或與先前之證據綜合
  判斷後，得以合理相信其足以動搖原確定之有罪判決，使受有
  罪判決之人應受無罪、免訴、免刑或輕於原判決所認罪名之判
  決者，始足當之。次按刑事訴訟法第429條之3規定：「聲請再
  審得同時釋明其事由聲請調查證據，法院認有必要者，應為調
  查。法院為查明再審之聲請有無理由，得依職權調查證據」，
  揆其立法意旨，係考量再審聲請人倘無法院協助，甚難取得相
  關證據以證明所主張之再審事由時，得不附具證據，而釋明再
  審事由所憑之證據及其所在，同時請求法院調查。法院如認該
  項證據與再審事由之存在有重要關連，在客觀上顯有調查之必
  要，即應予調查。且法院對於受判決人利益有重大關係之事項
  ，為查明再審之聲請有無理由，平反冤抑，亦得依職權調查證
  據。從而，倘再審聲請人無甚難取得證據之情形、未能釋明證
  據存在及其所在，並與再審事由有重要關連，或再審之聲請指
  涉之事項非於受判決人利益有重大關係，足以動搖原判決結果
  ，法院即無依聲請或依職權調查證據之必要。
本件再抗告人陳智皓經第一審法院108年度原訴字第19號、108
  年度原金訴字第2號、108年度金訴字第56號判決，依想像競合
  犯之例論處其刑法第30條第1項前段、第339條之4第1項第2 款
  之幫助3 人以上共同犯詐欺取財（下稱幫助加重詐欺）罪刑（
  係以一行為觸犯幫助加重詐欺罪、刑法第30條第1 項前段及洗
  錢防制法第14條第1 項之幫助一般洗錢【下稱幫助洗錢罪】；
  累犯，處有期徒刑8月）確定（下稱「原確定判決」）。
原裁定維持第一審駁回再抗告人再審聲請之裁定，駁回再抗告
  人在第二審之抗告，已敘明下列各旨：
㈠原確定判決係綜合再抗告人之陳述、證人余漢哲、謝志偉之證
  述，佐以車牌0000-00號民國107年5 月14日之車行紀錄匯出文
  字資料、余漢哲於107年5月14日提款時之車牌號碼0000-00 號
  自小客車監視器拍攝翻拍畫面、車牌號碼0000-00 號自小客車
  車籍資料等證據資料，交互參酌、綜合判斷後，認定再抗告人
  係犯幫助洗錢罪、幫助加重詐欺罪等情，以及再抗告人於原確
  定判決法院所辯各節，何以不足採取，已詳為指駁說明。從形
  式上觀察，並無違反經驗或論理法則，以及證據漏未調查審酌
  之情形。
㈡聲請再審意旨以：證人余漢哲關於「阿財」之真實身分、伊是
  否曾與再抗告人交談、何人指示伊提款等節之歷次證述，容有
  不一致之處，且與再抗告人所述齟齬；證人謝志偉所證再抗告
  人係受其所託搭載余漢哲乙節，與再抗告人所述相符，原確定
  判決未調查、審酌上情，逕為不利再抗告人之認定，有刑事訴
  訟法第420條第1項第6款之聲請再審事由等語。
㈢第一審裁定意旨以：上開供述及證述均為原判決確定前已存在
  ，且經原確定判決法院調查審酌；此部分聲請意旨無非係就原
  確定判決採證、認事之心證理由再為爭執，與為匡正認定事實
  錯誤所設之再審制度目的不符，並非得聲請再審之事由。又聲
  請意旨聲請再傳訊證人余漢哲，乃對原確定判決已經調查評價
  、判斷之證據再為爭執，且依形式上觀察，不論單獨或結合已
  經存在卷內之各項證據資料綜合判斷，均不足以動搖原確定判
  決結果，復與聲請再審調查證據相關規定乃在協助再審聲請人
  取得其不易取得之證據資料，以補強其聲請意旨所提出新事證
  之具體內容之立法意旨不相符合，核無調查之必要。從而，第
  一審裁定認此部分聲請再審之理由暨證據，與刑事訴訟法第42
  0條第1項第6 款得聲請再審之要件不符，其聲請再審為無理由
  ，且無調查證據必要，駁回再審及調查證據之聲請。
㈣抗告意旨執以聲請再審之證人余漢哲、謝志偉、再抗告人之供
  述，及原確定判決卷內之監視器畫面，均為原確定判決確定前
  已存在或成立並已調查斟酌之事實、證據，抗告意旨所指無非
  係對於原確定判決採證認事職權之適法行使，持憑己見、翻異
  爭執。第一審裁定以再抗告人未提出新事實、新證據，亦未指
  明其他符合再審事由之要件，而認聲請意旨所稱無非係就已為
  原確定判決指駁之陳詞再事爭辯，核與刑事訴訟法第420條第1
  項第6 款之規定不合，進而駁回其再審及調查證據之聲請，經
  核並無不合，應予維持，抗告為無理由，應予駁回。
經核原裁定對於再抗告人抗告意旨所執各詞及聲請調查之證據
  ，已詳敘如何認定不符聲請再審之新證據、新事實要件，因認
  無依聲請調查相關證據之必要等旨；所為論述，俱與卷內資料
  相符。揆諸首揭說明，於法並無不合。
再抗告人之再抗告意旨並未具體指摘原裁定有何違法或不當之
  處，僅重執原聲請及抗告意旨，對原裁定已明白論述之事項再
  事爭執，難認為有據。
綜上，應認本件再抗告為無理由，予以駁回。
據上論結，應依刑事訴訟法第412條，裁定如主文。
中    華    民    國   111    年    1     月    27    日
                  刑事第四庭審判長法  官  林  立  華
                                  法  官  謝  靜  恒
                                  法  官  林  瑞  斌
                                  法  官  王  敏  慧
                                  法  官  李  麗  珠
本件正本證明與原本無異
                                  書記官
中    華    民    國   111    年    2     月    9     日
